【裁判字號】    99,聲,13
【裁判日期】    990310
【裁判案由】    訴訟救助
【裁判全文】
臺灣高等法院臺南分院民事裁定           99年度聲字第13號
聲 請 人  甲○○
上列聲請人因與相對人乙○○○等間請求侵權行為損害賠償事件
（本院九十九年度上易字第四四號），聲請訴訟救助，本院裁定
如下：
    主  文
聲請駁回。
聲請訴訟費用由聲請人負擔。
    理  由
一、聲請意旨略以：(一)兩造間請求侵權行為損害賠償事件，經
    臺灣臺南地方法院（下稱台南地院）判決聲請人應給付相對
    人各新台幣（下同）二十萬元，惟伊對系爭六甲頂段一三八
    之二號土地設定抵押權二千萬元給相對人之事並不知情，已
    聲明上訴在案。而伊名下土地已被伊父拿去，無資力繳納訴
    訟費用。(二)相對人另向檢察官提起誣告告訴，檢察官偵查
    後就系爭一三八之二號土地部分予以起訴，經臺南地院九十
    八年度簡字號二二○二號刑事簡易判決，判處伊徒刑四月減
    為二月，伊不服提起上訴，由臺南地院九十八年度簡上字第
    三八四號審理中。(三)伊及配偶陳華、長女吳亭徽、次女吳
    玄徽、三女吳正徽等五人名下並無財產，一家五口生活全靠
    伊維持，全家在九十七年度總收入二十九萬一千三百三十八
    元，不夠負擔房租及生活開銷，確實無資力繳納本件訴訟費
    用，且原審判決之認定，既有違誤，而誣告訴訟現在二審審
    理中，只要查明事實真相，伊對本件訴訟尚非顯無勝訴之望
    ，自有准予訴訟求助之必要等語。
二、按當事人無資力支出訴訟費用者，法院應依聲請，以裁定准
    予訴訟救助，固為民事訴訟法第一百零七條第一項前段所明
    定；惟當事人因無資力支出訴訟費用而聲請訴訟救助者，關
    於無資力支出訴訟費用之事由，應提出可使法院信其主張為
    真實並能即時調查之證據，以釋明之，此觀民事訴訟法第一
    百零九條第二項、第二百八十四條之規定自明。所謂無資力
    支出訴訟費用，係指窘於生活，且缺乏經濟信用者而言（參
    見最高法院四十三年台抗字第一五二號判例）。次按，上訴
    人在下級審曾經委任律師為其訴訟代理人，而於提起第二審
    上訴時，如不能釋明其經濟狀況確有重大之變遷，不能遽請
    救助（參見最高法院九十年度台聲字第八八號裁定意旨參照
    ）。
三、經查，本件聲請人因與相對人乙○○○等間請求侵權行為損
    害賠償事件，聲請訴訟救助，固據提出其與配偶、子女等之
    財產歸屬資料清單及綜合所得稅各類所得資料清單為據。惟
    查，聲請人於原審曾經委任律師為其訴訟代理人（見原審卷
    第四八頁），顯非屬無資力之人，且聲請人自承：全家在九
    十七年度總收入二十九萬一千三百三十八元，復有其所提綜
    合所得稅各類所得資料清單在卷為憑，足見聲請人非屬窘於
    生活，且缺乏經濟信用之人，至聲請人所述一家五口生活全
    靠其維持，乃如何分配使用上開收入之問題，仍不足以釋明
    其已窘於生活並缺乏經濟信用，或經濟狀況於訴訟進行中確
    有重大之變遷，致無資力支出訴訟費用。從而，本院認聲請
    人不得遽為聲請訴訟救助。聲請人上開聲請，核與民事訴訟
    法第一百零九條第二項、第二百八十四條之規定不合，其聲
    請即屬無從准許，自應予駁回。
四、據上論結，本件聲請為無理由，依民事訴訟法第九十五條、
    第七十八條，裁定如主文。
中    華    民    國    99    年    3     月    10    日
                  民事第一庭    審判長法  官  丁振昌
                                      法  官  林永茂
                                      法  官  高明發
上為正本係照原本作成。
不得抗告。
中    華    民    國    99    年    3     月    10    日
                                      書記官  王全龍

司法院資訊處製作；財團法人民間司法改革基金會備份。
